【裁判字號】    90,判,2292
【裁判日期】    901206
【裁判案由】    營業稅
【裁判全文】
最  高  行  政  法  院  判  決                    九十年度判字第二二九二號
    再 審原 告  慶禾建設股份有限公司
    代  表  人  乙○○
    訴訟代理人  甲○○
    再 審被 告  臺中縣稅捐稽徵處
    代  表  人  游松男
右當事人間因營業稅事件，再審原告不服本院中華民國八十九年三月十七日八十九年
度判字第七七○號判決，關於依舊行政訴訟法第二十八條第一款提起再審之訴部分，
本院判決如左：
    主  文
再審之訴駁回。
再審訴訟費用由再審原告負擔。
    事  實
緣再審原告於民國（下同）八十年至八十二年間興建房屋，未依規定取得實際承建人
所開立之統一發票，而以非交易之廠商鼎佑暘營造股份有限公司（以下簡稱鼎佑暘公
司）所開立字軌號碼：ＫＡ00000000等五十二張統一發票，計銷售額新台幣
（下同）三○二、五○一、三二八元，稅額一五、一二五、○六九元，充當進項憑證
，申報扣抵銷項稅額。案經法務部調查局中部地區機動工作組查獲，移由再審被告審
查，核定補徵營業稅一五、一二五、○六九元外，並就未依規定取得他人憑證部分，
按稅捐稽徵法第四十四條規定，科處百分之五罰鍰計一五、一二五、○六六元。再審
原告不服，申請復查，未獲變更，提起訴願，經臺灣省政府八十五年八月二十日八五
府訴二字第一六二二四五號訴願決定撤銷原處分，由原處分機關另為處分。嗣再審被
告重核復查，仍維持原核定。再審原告不服，提起訴願、再訴願，均遭決定駁回，乃
提起行政訴訟，亦遭本院八十九年度判字第七七○號判決（以下稱原判決）駁回，遂
以原判決有舊行政訴訟法第二十八條第一款即現行行政訴訟法第二百七十三條第一項
第一款再審事由，提起再審之訴。茲摘兩造訴辯意旨如次：
再審原告起訴意旨及補充理由略謂：一、按營業稅法第十四條規定：「．．．銷項稅
額，指營業人銷售貨物或勞務時，依規定應收取之營業稅額。」第十五條：「營業人
當期銷項稅額，扣減進項稅額之後餘額，為當期應納或溢付營業稅額．．．進項稅額
，指營業人購買貨物或勞務時，依規定支付之營業稅額。」第十九條：「營業人左列
進項稅額，不得扣抵銷項稅額：「一、購進之貨物或勞務未依規定取得並保存第三十
三條所列之憑證者。．．．」第三十三條：「營業人以進項稅額扣抵銷項稅額者，應
具有載明其名稱、地址、統一編號之左列憑證：一、購買貨物或勞務時，所取得載有
營業稅額之統一發票。．．．」另司法院釋字第三三七號解釋：「營業稅法第五十一
條第五款規定，納稅義務人虛報進項稅額者，除追繳稅款外，按所漏稅額處五至二十
倍罰鍰，並得停止其營業。依此規定意旨自應以納稅義務人有虛報進項稅額，並因而
逃漏稅款者，始得據以追繳稅款及處罰。」有關進項稅額之扣抵，財政部最初解釋，
凡進貨取得虛設行號發票，不論有無進項事實，均應按虛報進項稅額補稅處罰。但被
司法院釋字第三三七號解釋認定為違憲，財政部乃在八十五年發布台財稅第八五一八
九四二五一號函規定，虛報之進項稅額，低於帳上留抵稅額者，因其實際未構成逃漏
應准予免罰。依此鈞院八十八年度判字第三一二三號判決「營利事業漏報銷項稅額，
應准比照虛報進項稅額，當其留抵稅額大於漏報稅額，因不發生逃漏情事，可免予處
罰，原處分應予撤銷。」二、本案再審被告依營業稅法第十九條否准原告所持鼎佑暘
公司開立之進項憑證（三○二、五○一、三二八元）之進項稅額（一五、一二五、○
六九元）申報扣抵銷項稅額，核定補徵營業稅一五、一二五、○六九元，並依稅捐稽
徵法第四十四條未依規定取得憑證處百分之五罰鍰計一五、一二五、○六六元，認事
用法顯有違誤，理由如下：（一）本案承包商鼎佑暘公司負責人高國綱在調查局偵訊
時供稱「鼎佑暘營造公司遇有人手不足，無法實際承攬施作，則由鼎佑暘營造負責蓋
牌後．．．「其中工程屬包工包料者，業主須提供工資發票（或工資報表），材料發
票供鼎佑暘營造沖帳，而鼎佑暘營造再相對開立發票供業主充抵進項成本。」「．．
．該發票明細及統計表中金額可分為三種「Ａ」表示本公司確有實際承攬施作，共計
一百二十家，「Ｂ」表示本公司僅承攬部份工程（或主結構體）之施作共十一家，「
Ｃ」表示本公司並未實際承攬施作，僅收取蓋牌服務費共計九十二家．．．」再審原
告列為「Ｃ」，顯見鼎佑暘並非虛設行號之廠商，其營造施工，有全部承攬，部份承
攬，及蓋牌服務三種，惟其均已依法開立統一發票，並報繳營業稅。蓋牌服務乃因建
設公司主結構體不能施工，需委託營造廠施工建造，由營造廠申請建照，並督導施工
，工地勘驗，及請領使用執照，及承擔事後責任。本案公司原擬由其施工建造，惟由
於其承攬工程案已飽和，由其請領建照，並督導施工，勘驗及請領使用執照。部份工
程由其發包，部份工程由再審原告公司發包，並將施工發票、材料發票供鼎佑暘沖帳
，而由鼎佑暘開立發票供充抵進項成本，此一行為違反稅捐稽徵法第四十四條規定未
依法取得交易憑證，裁處百分之五之罰鍰，係屬行為罰，再審原告應予誠心接受。（
二）本案依營業稅法第十九條否准進項稅額扣抵，裁定補徵百分之五營業稅部份，再
審原告不服理由如下：1.再審原告依民法承攬之相關規定與承包商鼎佑暘公司簽約，
承包商在建屋工程期間，依請領建照報准開工及施工勘驗，再審原告亦依工程進度付
款，並將工資發票及材料發票交承包商鼎佑暘公司，由其開立相對發票，全案係由其
請領建照施工督導及請領使用執照。本案承包商依營業稅法第十四條規定收取應收之
營業稅額，再審原告亦依營業稅法第十五條規定支付營業稅額。承包商亦依營業稅法
將向再審原告收取百分之五之營業稅，依法報繳（桃園縣稅捐處八十四年七月二十八
日桃稅工字第八四一○一八五七號函稱：「鼎佑暘公司已依規定申報繳納營業稅」。
再審原告亦依營業稅法第十五條規定，以承包商開立之統一發票進項稅額扣抵聯申報
營業稅作為銷項稅額之扣抵。自八十年至八十二年由於工程正建造中，各月進項稅額
大於銷項稅額，每月均有留抵稅額，載至八十二年底申報之留抵稅額達二八、二四○
、八三二元，且各期之累積留抵稅額均大於鼎佑暘各期之交易申報之進項稅額。足證
本案承包商已依法開立統一發票，並收取應收取之營業稅額，並依法報繳，而再審原
告亦依法於購買貨物或勞務時支付營業稅額，並依法於申報營業稅時以進項稅額扣抵
聯作為銷項稅額抵減，符合營業稅法第十五條規定，且各期公司均有累積留抵稅額，
（即公司營業稅申報未用到上開進項稅額，仍有留抵稅額），公司並未逃漏營業稅，
按司法院釋字第三三七號解釋精神：「．．．應以納稅人有虛報進項稅額，並因而逃
漏稅款者，始得以據以追繳稅款及處罰。」依此再審原告並未虛報進項稅額，亦未因
而逃漏稅款，被告不應追繳稅款。行政訴訟判決雖稱「司法院釋字第三三七號解釋係
就營業稅法第五十一條第五款之處罰問題」之解釋，惟其精神亦可適用本案：「納稅
人有虛報進項稅額，並因而逃漏稅款者，始得據以追繳稅款及處罰。」本案鼎佑暘應
收之銷項稅額，已如期報繳，再審被告並未短收營業稅，而再審原告亦未虛報進項稅
額，且否准扣抵之進項稅額，低於帳上留抵稅額，且並未逃漏稅款，應可適用司法院
釋字第三三七號解釋，再審被告自不應追繳稅款。2.按加值型營業稅制度精神，營業
稅係多階段銷售稅，由各階段營業人，就各階段加值額課徵營業稅，且由各階段營業
人代徵，最終係由消費者負擔，故各階段營業人是營業稅代徵者，是名義上納稅義務
人，而非最終實際納稅義務人，因而按營業稅法第二條第一項營業稅之納稅義務人為
銷售貨物或勞務之營業人，同法第十五條營業稅額計算：營業人當期銷項稅額扣減進
項稅額後之餘額為當期應納或溢付營業稅額。第十四條規定銷項稅額，指營業人銷售
貨物或勞務時，依規定應收取之營業稅額，即向買受人代徵百分之五之銷項稅額。就
營業人言，此百分之五之銷項稅額係代收代付性質，在會計科目上列為負債，並未列
收入，係由買受人負擔之稅負，本案鼎佑暘公司代徵百分之五之營業稅既已向國庫繳
交，已依法完成代徵之納稅義務，再審原告亦已完成實質納稅義務。再審被告依營業
稅法第十九條第一項第一款：「購進之貨物或勞務未依規定取得並保存第三十三條所
列憑證，不得扣抵銷項稅額。」本案公司已依法取得進項憑證並符合營業稅法第三十
三條規定，應無營業稅法第十九條第一項第一款之適用。鼎佑暘公司代徵百分之五銷
項稅額已依法報繳，公司亦完成實質納稅義務，若否准扣抵進項稅額要再審原告補繳
營業稅，則鼎佑暘公司向再審原告代徵繳庫百分之五之銷項稅額，亦應退還再審原告
，否則政府對同一稅基顯然重複課稅，且有不當利得情況，依租稅法律主義及司法院
釋字第三三七號解釋，須以有虛報進項稅額並逃漏稅款始得追繳稅款及裁罰，本案鼎
佑暘公司既已照章繳稅，並無虛報及逃漏情事，再審原告亦取得符合營業稅法第三十
三條所規定之進項憑證，扣抵銷項稅額，並無營業稅法第十九條第一項第一款之適用
，再審被告否准扣抵，對再審原告補徵此百分之五之稅款，顯然違法。3.再審被告引
用營業稅法第十九條第一項第一款規定「營業人左列進項稅額不得扣抵銷項稅額：一
、購進之貨物或勞務未依規定取得並保存第三十三條所列憑證。．．．」否准扣抵銷
項稅額，依法顯有未當，因營業稅法第十九條第一項性質是『證據方法（憑證）之資
格規定』此可由行政院送立法院審議之加值型營業稅法草案有關第十九條第一項第一
款立法說明：「進項稅額之扣抵應以取得並保存合法憑證為要件，藉以證明扣抵進項
稅額屬實，故依第一款規定未經取得並保存合法憑證者，其進項稅額不得扣抵。」此
一論點台大黃茂榮教授在植根雜誌十二卷第六期「進項稅額之扣抵」文中亦持同一見
解。所以營業稅法第十九條第一項第一款規定只是說明何種稅額憑證不得扣抵銷項稅
額之解釋規定，不應作為追補稅款之「效力性」規定，效力性是在代徵百分之五之營
業稅納稅義務人是否依法報繳稅款，及是否有司法院釋字第三三七號解釋：「納稅人
有虛報進項稅額，並因而逃漏稅款始得據以追繳稅款及處罰」本案鼎佑暘公司代徵營
業稅已依法報繳稅款，再審原告亦無虛報進項稅額及逃漏稅款，再審被告自不應追繳
稅款，否則將違反營業稅法第十九條第一項及司法院釋字第三三七號解釋之精神，對
納稅人言，鼎佑暘公司代徵百分之五之營業稅已依法報繳，若再次對再審原告補徵百
分之五營業稅，將造成重複課稅，違反租稅公平性原則。4.本判決引用鈞院八十七年
度判字第一四四號判決之見解「我國現行加值型營業稅係就各個銷售階段之加值額分
別予以課稅，以多階段銷售稅，各銷售階段之營業人，皆為營業稅之納稅義務人。營
業人雖有進貨事實，惟如不依規定取得交易對象開立之進項憑證，而取得非交易對象
開立之進項憑證，申報扣抵銷項稅額時，該項已申報扣抵之營業稅額顯未依法繳納，
仍應依營業稅法第十九條第一項第一款規定，就其取得不得扣抵憑證扣抵銷項稅額部
份，追補稅款。此與該非交易對象是否已按其開立發票之金額繳納營業稅無關。」按
前述理由３、營業稅法第十九條第一項規定行政院送立法院審議之加值型營業稅立法
說明係「證據方法（憑證）之資格說明」，而非追補稅款之「效力性」規定，此點台
大黃茂榮教授亦持同一見解。而我國加值型營業稅係多階段銷售稅係就各階段之加值
額分別予以課稅，各階段營業人皆為營業稅之名義納稅義務人，而實際納稅義務人應
為消費者。茲說明如下：
甲銷售給乙，售價一、○○○元
乙銷售給丙，售價三、○○○元
丙銷售給消費者者，售價四、○○○元
Ａ、加值計算：
              銷項金額×稅率＝銷項稅額
            －進項金額×稅率＝進項稅額
     ────────────────────
            ＝加 值 額×稅率＝加 值 稅
Ｂ、我國採稅額抵扣法
    銷項稅額－進項稅額＝應納稅額
Ｃ、甲→乙→丙
    甲階段：
    Ｐ     1000×5%=50
    Ｃ        0     0
            ──   ──
    ＡＤ   1000     50
          ───   ──
    乙階段（鼎佑暘公司）：
    Ｐ     3000×5%=150
    Ｃ     1000×5%=50
          ───    ──
    ＡＤ   0000     000
          ───   ───
    丙階段（慶禾公司）：
    Ｐ     4000×5%=200
    Ｃ     3000×5%=150
          ───    ──
    ＡＤ   1000      50
          ───    ──
假設乙階段銷售為鼎佑暘公司，丙階段為再審原告公司。丙階段為最後銷售給消費者
，財貨或勞務最後銷售額為四、○○○元，要繳交營業稅總額二○○元。係由各階段
營業人就各階段創造加值額代徵百分之五之稅額，即甲階段銷售額一、○○○元，代
徵５％銷項稅額，此階段無進項稅額，故銷項稅額五○元，進項稅額為○元，應納稅
額五○元。乙階段銷項金額三、○○○元，代徵銷項稅額一五○元，其進項金額一、
○○○元，進項稅額五○元，銷項稅額減進項稅額，應納稅額一○○元。丙階段銷售
金額四、○○○元，銷項稅額二○○元，進項金額三、○○○元，進項稅額一五○元
。銷項稅額減進項稅額，應納稅額為五○元。全部階段營業稅，甲階段營業人繳交五
○元，乙階段營業人繳一○○元，丙階段營業人繳五○元，合計二○○元。若乙階段
為鼎佑暘公司開立統一發票代徵５％銷項稅額一五○元扣除其進項稅額五○元後之應
納稅額一○○元已依法報繳營業稅，而丙階段再審原告取得進項發票５％之進項稅額
若否准扣抵，即應繳交二○○元營業稅，甲、乙、丙三階段繳交營業稅三五○元，溢
繳一五○元，顯然違反加值型營業稅制度精神。本案未依規定取得憑證已依稅捐稽徵
法第四十四條裁處５％罰鍰，若進項稅額５％否准扣抵，予以補稅，顯然違反營業稅
法第十九條第一項，「證據方法之資格說明，而非追補稅款之效力性規定」之立法精
神，亦將超徵稅額一五○元顯違反加值稅制度精神。5.另按財政部八十五年四月二日
台財稅第八五一九○○六○八號函，有關「鼎佑專案」查核：「應請逐案查明涉案營
業人與營造廠間為建造房屋有無合作事實，如查明雙方有合作事實，則涉案營業人所
取得該等營造廠出具之憑證，其屬合作部份，可認定屬依規定取得，尚無稅捐稽徵法
第四十四條，營業稅法第十九條第一項第一款規定適用。」再審被告曾就營業人委由
營造廠商辦理開工計劃報告，完工報告，請領建照及使用執照期間文書處理、工地現
場管理、輔導糾紛協調、勞工安全、衛生管理、工地勘驗及事後承擔責任等，所占工
程造價比重若干，函請臺灣省營造業同業公會及臺中市建築投資公會提供資料，包工
包料者以取得發票金額百分之二十作為「鼎佑專案」合作事實之認定標準，報請臺灣
省稅務局轉呈財政部。再審被告類似案件亦甚多依上開方式重新核定補徵營業稅及罰
鍰，再審原告主張與鼎佑暘公司有委託請領建造、工地管理、勘驗及申請取得使用執
照等事宜部分亦應准予比照原處分機關其他個案處理，至少以發票金額百分之二十有
合作事實部份准予扣抵，不應全數否准扣抵，顯有厚彼薄此，雙重標準。原判決以再
審被告另案之處理，非可拘束本件，經查本案原處分時間在八十四年十二月二十九日
，經提復查、訴願於八十五年八月二十日訴願決定原處分撤銷，由原處分機關另為處
分，當時上開函令已頒布，再審被告應主動在基於職權依該函令及比照其他個案齊一
之處置，以維納稅人權益，並符合公平原則，故再審原告認為上開主張係屬原處分機
關對本案核定之失當，故應拘束本件。且再審被告答辯理由，與其在鈞院前訴訟程序
主張相同，均不足採。三、綜上所述，原處分及所為復查、訴願、再訴願決定及行政
訴訟判決認事用法顯有違誤，有行政訴訟法第二十八條第一款（修訂行政訴訟法第二
百七十三條第一項第一款）之適用，請判決廢棄原判決，並撤銷原處分及一再訴願決
定等語。
再審被告答辯意旨略謂：一、鼎佑暘公司負責人高國綱無實際承攬施作工程，卻連續
出借該營造廠牌照（鼎佑暘營造），從中抽取蓋牌佣金牟利，並虛開不實統一發票幫
助借牌廠商逃漏稅捐，案經法務部調查局中部地區機動工作組查獲，並取具負責人高
國綱調查筆錄，坦承「鼎佑暘營造遇有人手不足，無法實際承攬施作時，則由鼎佑暘
營造出借牌照．．．」「其中工程屬包工包料者，業主須提供工資發票或薪工報表、
材料發票供鼎佑暘營造沖帳，再相對開立發票供業主充抵進項成本。」「．．．，按
統計表登載『Ｃ』者表示本公司並未實際承攬施作，僅收取蓋牌服務費（經查再審原
告亦包含於註記『Ｃ』之列）．．．」，再審原告於八十年至八十二年間興建房屋共
取得鼎佑暘營造虛開不實之ＫＡ00000000等五十二張統一發票，銷售額計三
○二、五○一、三二八元，稅額一五、一二五、○六九元，充當進項憑證申報扣抵銷
項稅額，已構成虛報進項稅額，再審被告依規定補稅處罰，並無違誤。二、至再審原
告主張鼎佑暘營造既已報繳營業稅，自無虛報進項稅額逃漏稅之事實，並引據司法院
釋字第三三七號解釋主張無虛報及逃漏營業稅情事，不應對其補稅乙節，查本案系爭
房屋經再審原告提示臺中市政府（工務局）核發之使用執照堪認定有興建房屋事實，
惟經核對再審原告提示之銀行存款明細表、支付工程款本票及鼎佑暘營造收款條等資
料，其金額、時間經相互勾稽均不相符，再審原告之會計紀梅枝對上開資金來源於八
十四年十二月一日調查筆錄中改稱係由股東借貸而來，惟又無法提出相關事證以實其
說，顯係空言主張，要難據以認定系爭工程確由鼎佑暘公司承攬興建。然系爭營業稅
既經桃園縣稅捐稽徵處八十四年七月廿八日八四桃稅工字第八四一○一八號函復業由
鼎佑暘營造依法申報繳納，核無逃漏營業稅，依財政部函釋處理原則，即不再處漏稅
罰，惟其未依規定取具實際交易對象憑證，卻以非實際交易對象所開立之發票充當進
項憑證申報扣抵銷項稅額，依營業稅法第十九條規定，仍有取得不得扣抵憑證申報扣
抵銷項稅額之情事，再審被告據以追補因虛報進項稅額致短漏繳之營業稅，並裁處行
為罰，揆諸首揭函釋意旨，並無未洽，亦無重複徵稅之不當得利之情形。又依行政法
院八十七年七月份第一次庭長評事聯席會議決議：「營業人雖有進貨事實，惟不依規
定取得交易對象開立之進項憑證，而取得非交易對象開立之進項憑證，申報扣抵銷項
稅額時，該項已申報扣抵之銷項稅額顯未依法繳納，仍應依營業稅法第十九條第一項
第一款規定，就其取得不可扣抵憑證扣抵銷項稅額部分，追補該項不得扣抵之銷項稅
款。又我國現行加值型營業稅係就各個銷售階段之加值額分別予以課稅之多階段銷售
稅，各銷售階段之營業人皆為營業稅之納稅義務人。故該非交易對象之人是否已按其
開立發票之金額報繳營業稅額，並不影響本件營業人補繳營業稅之義務。」，本案既
係取得非實際交易對象之進項憑證申報扣抵銷項稅額，依法追補其已扣抵之進項稅額
，並無不合。第查，鼎佑暘營造負責人高國綱雖於八十四年五月一日之調查局中部地
區機動工作組調查筆錄中指稱僅收取蓋牌服務費之營業額為一四八、七七一、四二一
元，惟查並無其他相關資料可資佐證，是本案再審原告既無法提示具體事證，證明系
爭工程全部或僅部分確由鼎佑暘營造承建，再審被告以再審原告取得鼎佑暘營造虛開
之統一發票五十二張核定其虛報進貨額三○二、五○一、三二八元，進項稅額一五、
一二五、○六九元，並無未洽。另再審原告主張參照八十六年五月二日中市稅法字第
一一七一七六號復查決定書，應重新核定補徵營業稅、罰鍰及依鈞院八十八年度判字
第三一二三號判決「營利事業漏報銷項稅額，應准比照虛報進項稅額，當其留抵稅額
大於漏報稅額，因不發生逃漏情事，可免於處罰，原處分應予撤銷。」云云，經查八
十六年五月二日中市稅法字第一一七一七六號復查決定書，僅屬個案之決定，該決定
僅就其個案有拘束力，尚無拘束本案之效力，故不得援引適用之，又本案係追補以不
得扣抵之憑證申報扣抵銷項稅額，並無裁處漏稅罰問題，與鈞院八十八年度判字第三
一二三號判決案無關，併此陳明。綜上所陳，本再審訴訟案並無再審之事由，請判決
駁回等語。
    理  由
按舊行政訴訟法第二十八條第一款即新行政訴訟法第二百七十三條第一項第一款所謂
「適用法規顯有錯誤者」，係指原判決所適用之法規與現行法規有所牴觸或有效之判
例解釋有所違反者而言，至於事實認定錯誤或法律上見解之歧異，不得謂為適用法規
顯有錯誤。本件原判決係以：再審原告於八十年至八十二年間，興建房屋，取得鼎佑
暘公司所開字軌號碼：ＫＡ00000000等五十二張統一發票，計銷售額三○二
、五○一、三二八元，稅額一五、一二五、○六九元充當進項憑證，申報扣抵銷項稅
額。以上乃再審原告不爭之事實。再審原告主張與鼎佑暘公司確實有工程承包事實，
所取統一發票亦屬真實，並已支付款項等語。惟查鼎佑暘公司負責人高國綱在調查局
偵訊時供稱「鼎佑暘營造遇有人手不足，無法實際承攬施作，而業主一再要求鼎佑暘
營造承攬時，則由鼎佑暘營造負責蓋牌後，．．．。」「其中工程屬包工包料者，業
主須提供工資發票（或薪工報表）、材料發票供鼎佑暘營造沖帳，而鼎佑暘營造再相
對開立發票供業主充抵進項成本。」「．．．該發票明細及統計表中金額可分為三種
，「Ａ」表示本公司確有實際承攬施作，共計一百二十家，「Ｂ」表示本公司僅承攬
部分工程（或主結構體）之施作，共計十一家，「Ｃ」表示本公司並未實際承攬施作
，僅收取蓋牌服務費，共計九十二家．．．」云云。有調查筆錄在處分卷可稽。再審
原告列為「Ｃ」項之公司，亦有統計表在處分卷可考。則鼎佑暘實際並未承攬再審原
告之工程甚明。至於再審原告提出來往銀行存款明細表、支付工程款本票及鼎佑暘公
司收款條等資料，經再審被告核對不符，請求說明時，再審原告授權之會計紀梅枝竟
在再審被告調查中陳稱：「因本公司「台中企業聯盟」僅出售少部分房屋，故其資金
大部分由股東貸予公司，故部分無法從銀行帳核對」云云，以為搪塞，有調查筆錄附
處分卷可明。再審原告所稱與鼎佑暘公司確有工程承攬之詞，顯非真實。再審被告主
張鼎佑暘公司未實際承攬原告工程之言，應可採信。依上事實，再審被告核定補徵營
業稅，並就未依規定取得他人憑證部分，按稅捐稽徵法第四十四條規定，科處百分之
五罰鍰，揆之首開規定及說明，尚無違誤。又司法院釋字第三三七號解釋係就營業稅
法第五十一條第五款之處罰問題，與本件依稅捐稽徵法第四十四條處罰及營業稅法第
十九條第一項第一款補稅無涉。且再審原告明知鼎佑暘公司並非其實際交易對象，竟
取其統一發票充當進項憑證，猶曰無故意過失，洵難採信。至於再審被告另案之處理
，非可拘束本件。依上所述，再審原告主張，均無可採。茲查再審被告之處分，既無
違誤，一再訴願決定，遞予維持，即無不合，再審原告起訴意旨，求為撤銷，非有理
由為由，判決駁回再審原告之訴，核其認事用法均無不妥，自無適用法規顯有錯誤之
情形。再審原告以原判決有舊行政訴訟法第二十八條第一款即現行行政訴訟法第二百
七十三條第一項第一款再審事由，係主張：(一)、再審原告確與鼎佑暘公司成立營造承
攬契約，由該公司開立發票供再審原告充抵進項成本，於法並無不合。(二)、再審被告
依營業稅法第十九條規定，否准進項稅款扣抵；並補徵百分之五營業稅，有違司法院
釋字第三三七號解釋精神。(三)、營業稅法第十九條第一項規定之性質是證據方法之資
格規定，黃茂榮教授亦採此見解。從而，該項規定只是說明何種稅額憑證不得扣抵銷
項稅額，不應作為追補稅款之效力性規定。(四)、原判決引用鈞院八十七年度判字第一
四四號判決見解，與上開營業稅法第十九條第一項規定意旨及學者黃茂榮氏見解不符
，亦違反加值稅制度精神。(五)、再審被告未依八十六年五月二日中市稅法第一一七一
七六號復查決定意旨，及鈞院八十八年度判字第三一二三號判決處理本案，有違公平
原則云云，為其論據。經查，再審原告指摘(一)部分，係事實認定問題，與法規適用無
涉。本件原判決依其調查證據，進而認定再審原告與鼎佑暘公司並無交易之事實，已
詳前揭論述綦詳，再審原告自不得據此以原判決適用法規顯有錯誤為由，提起再審之
訴。其餘(二)至(五)項，均屬再審原告法律上見解歧異。蓋營業人雖有進貨事實，惟不依
規定取得交易對象開立之進項憑證，而取得非交易對象開立之進項憑證，申報扣抵銷
項稅額時，該項已申報扣抵之銷項稅額顯未依法繳納，仍應依營業稅法第十九條第一
項第一款規定，就其取得不得扣抵憑證扣抵銷項稅額部分，追補該項不得扣抵之銷項
稅款。又我國現行加值型營業稅係就各個銷售階段之加值額分別予以課稅之多階段銷
售稅，各銷售階段之營業人皆為營業稅之納稅義務人。故該非交易對象之人是否已按
其開立發票之金額報繳營業稅額，並不影響本件營業人補繳營業稅之義務。本件再審
原告以非實際交易對象所開立之發票充當進項憑證申報扣抵銷項稅額，依營業稅法第
十九條規定，仍有取得不得扣抵憑證申報扣抵銷項稅額之情事，再審被告據以追補因
虛報進項稅額致短漏繳之營業稅，並裁處罰鍰，核無不合。司法院釋字第三三七號解
釋，係就營業稅法第五十一條第一項第五款處罰為之。由該號解釋理由得知，稅捐稽
徵法第四十四條與營業稅法第五十一條第一項規定不同，前者係以未給付或未取得憑
證為處罰要件，不論其有無虛報進項稅額並漏稅之事實。因此，該號解釋與本件無涉
；至於學者見解，再審被告他案處理內容與本院另案判決意旨，均非屬首揭法規，不
予適用或原判決見解與之有別，均不得據以提起再審之訴。綜上所述，本件再審原告
之再審之訴，顯無再審理由，應予駁回。
據上論結，本件再審之訴為無理由，爰依行政訴訟法第二百七十八條第二項、第九十
八條第三項前段，判決如主文。
中    華    民    國      九十      年      十二      月      六        日
                    最 高 行 政 法 院  第 五 庭
                                審 判 長 法  官      廖  政  雄
                                         法  官      趙  永  康
                                         法  官      林  清  祥
                                         法  官      鍾  耀  光
                                         法  官      姜  仁  脩
右  正  本  證  明  與  原  本  無  異
                                         法院書記官  莊  俊  亨
中    華    民    國      九十      年      十二      月      七        日


司法院資訊處製作；財團法人民間司法改革基金會備份。
